臺灣彰化地方法院民事判決
109年度訴字第849號
原      告  吳家齊  

            吳思螢  
共      同
訴訟代理人  朱浩萍律師
被      告  張武    
訴訟代理人  張振榮  
            楊振裕律師
複代理人    陳柏宏律師
            陳建良律師
被      告  吳永慶  
訴訟代理人  吳健彰  
被      告  吳文派  
            張蔣金蓮
訴訟代理人  魏仲男  
            張禾芳  
上列當事人間請求分割共有物事件，本院於民國110年8月20日言
詞辯論終結，判決如下：
    主  文
兩造共有坐落彰化縣○○鄉○○段0000地號、面積1244.81平方公尺
之土地，如附圖所示編號A部分面積149.06平方公尺分歸被告張
蔣金蓮取得；編號B部分面積265.52平方公尺分歸被告吳文派取
得；編號C部分面積298.13平方公尺分歸原告吳家齊、吳思螢公
同共有取得；編號D部分面積149.06平方公尺，分歸被告張武取
得；編號E部分面積32.61平方公尺，分歸被告吳永慶取得；編號
F部分面積350.43平方公尺，分歸兩造按原應有部分比例保持共
有取得，作為道路使用。
兩造應互為補償如附表二所示之金額。
訴訟費用由兩造按附表一所示應有部分之比例負擔。 
    事實及理由
一、原告起訴主張:
    兩造共有坐落彰化縣○○鄉○○段0000地號、面積1244.81平方
    公尺之土地（下稱系爭土地），共有人應有部分比例如附表
    一所示。兩造間並無訂立不分割契約，系爭土地亦無因物之
    使用目的不能分割情形，惟兩造未能達成分割之協議，爰依
    法請求分割系爭土地，並聲明請求依附圖一所示方案分割。
二、被告張武陳稱：不同意原告方案。依被告主張之附圖二方案
    ，共有人所分得之位置，市值均較原告方案為高，且分得土
    地形狀方正完整，對全體共有人更為有利等語。
三、被告吳永慶、吳文派、張蔣金蓮均稱：同意原告方案。
四、原告主張系爭土地為兩造所共有，應有部分比例如附表所示
    ，系爭土地並無因物之使用目的不能分割或契約訂有不分割
    期限之情形，且兩造無法協議分割之事實，業據其提出土地
    登記謄本為證，且為被告所不爭執，堪信為真實。是以原告
    請求分割系爭土地，於法有據，應予准許。
五、又按共有人因共有物分割之方法不能協議決定，而提起分割
    共有物之訴，應由法院斟酌共有物之性質、共有人之意願、
    全體共有人之利益、經濟效用等因素，秉持公平原則，而為
    適當之分配。查系爭土地為鄉村區乙種建築用地，地上有老
    舊平房建物，無甚經濟價值，而原告主張附圖一之分割方案
    ，被告張武主張附圖二之分割方案，均採原物分割，本院審
    酌附圖二之分割方案，各共有人分得之坵塊較為方正，且分
    割後之價值，經華聲科技不動產估價師事務所鑑定為新台幤
    （下同）25,618,969元，亦較附圖一方案之分割價值25,182
    ,087元為高，有該事務所鑑定報告書可稽，對共有人顯較為
    有利，是本院審酌全體共有人之利益等一切情狀，認為附圖
    二之分割方案，應屬適當可採，爰諭知系爭土地之分割方法
    如主文第1項所示。
六、又分割共有物之訴，以原物為分配時，如共有人中，有不能
    按其應有部分受分配者，得以金錢補償之，民法第824條第3
    項定有明文。經查，系爭土地依附圖二方案分割結果，因兩
    造分得土地之實際價值，與其所應分配之價值，尚有差距，
    依上揭說明，自應依民法第824條第3項之規定，互為補償，
    始符公平。又本件系爭土地之價值，經送華聲科技不動產估
    價師事務所鑑定，兩造對鑑定結果均無意見，則本件兩造應
    互為補償之金額，依鑑定結果計算如附表二所示，應為可採
    ，爰判決兩造間應相互補償之金額如主文第2項所示。
七、訴訟費用負擔之依據：民事訴訟法第78條、第80條之1、第8
    5條第1項但書、第2項。

中　　華　　民　　國　　110 　年　　8 　　月　　25　　日
                  民事第一庭    法　官　施錫揮
以上正本係照原本作成。
如對判決上訴，應於判決送達後20日內向本院提出上訴狀。如委
任律師提起上訴者，應一併繳納上訴審裁判費。
中　　華　　民　　國　　110 　年　　8 　　月　　25　　日
                                書記官　顏麗芸
附表一：共有人應有部分比例
共 有 人 應 有 部 分 張武     1/6 吳永慶    7/192 吳文派   57/192 吳家齊 公同共有1/3 （連帶負擔） 吳思螢  張蔣金蓮     1/6 

附表二：共有人互為補償金額配賦表
應為補償 之共有人  應為補償金額 （新台幣/元） 應受補償 之共有人  應受補償金額 （新台幣/元）   吳文派   125,846元 張蔣金蓮 10,691元   吳家齊 吳思螢 (連帶補償)  102,208元   張武 10,691元   吳永慶 2,256元 合計 125,846元  125,846元